【裁判字號】    97,訴,1562
【裁判日期】    970701
【裁判案由】    違反毒品危害防制條例
【裁判全文】
臺灣彰化地方法院刑事判決              97年度訴字第1562號
公 訴 人    臺灣彰化地方法院檢察署檢察官
被    告    甲○○
上列被告因違反毒品危害防制條例案件，經檢察官提起公訴（97
年度撤緩偵字第35號），本院依簡式審判程序，判決如下：
    主  文
甲○○施用第一級毒品，累犯，處有期徒刑拾月。
    犯 罪 事 實
一、甲○○前因施用毒品案件，經本院以89年度毒聲字第2636號
    裁定送觀察、勒戒後，認有繼續施用毒傾向，再經本院以89
    年度毒聲字第3252號裁定令入戒治處所施以強制戒治1年，
    因執行成效良好認無繼續戒治必要，由本院以89年度毒聲字
    第5547號裁定停止戒治，所餘戒治期間並付保護管束，惟其
    於保護管束期間違反保護管束應遵守事項情節重大，再由本
    院以90年度毒聲字第1077號裁定撤銷停止戒治，令入戒治處
    所施以殘餘期間之強制戒治，迄於民國90年12月2日執行完
    畢釋放。又於94年間，因連續施用第一級毒品、連續施用第
    二級毒品案件，經臺灣高等法院臺中分院以94年度上訴字第
    225號判決分別判處有期徒刑1年、8月，應執行有期徒刑1年
    6月確定；因連續竊盜、搶奪案件，經本院以94年度訴字第2
    035號判決分別判處有期徒刑7月、5月，應執行有期徒刑11
    月確定；因竊盜案件，經本院以95年度易字第354號判決判
    處有期徒刑10月確定；因幫助詐欺案件，經本院以95年度彰
    簡字第567號判決判處有期徒刑3月，如易科罰金，以銀元
    300元折算1日確定。上開分別確定之數罪嗣經合併定其應執
    行刑為有期徒刑3年4月確定，再經本院以96度聲減字第593
    號裁定分別減刑，並定應執行刑為有期徒刑1年8月，經送監
    執行，於96年7月28日縮刑期滿執行完畢。詎仍不知悔改，
    基於施用第一級毒品海洛因之犯意，於96 年9月22日上午10
    時許，在彰化縣鹿港鎮第一公墓百姓公廟旁，以將第一級毒
    品海洛因加美娜水稀釋後置放於注射針筒中，注射於手臂之
    方式，施用第一級毒品海洛因1次。嗣為警查獲，始知悉上
    情。
二、案經彰化縣警察局鹿港分局報請臺灣彰化地方法院檢察署檢
    察官偵查起訴，本院認有刑事訴訟法第273條之1第1項之情
    形，而改依簡式審判程序審理。
    理  由
一、按除被告所犯為死刑、無期徒刑、最輕本刑為3年以上有期
    徒刑之罪或高等法院管轄第1審案件者外，於刑事訴訟法第
    273 條第1項程序進行中，被告先就被訴事實為有罪之陳述
    時，審判長得告知被告簡式審判程序之旨，並聽取當事人、
    代理人、辯護人及輔佐人之意見後，裁定進行簡式審判程序
    ；除簡式審判程序及簡易程序案件外，第1審應行合議審判
    ，刑事訴訟法第273條之1第1項、第284條之1分別定有明文
    。本件被告甲○○所犯係死刑、無期徒刑、最輕本刑為3年
    以上有期徒刑或高等法院管轄第1審案件以外之罪，並於本
    院行準備程序時就被訴事實為有罪之陳述，本院合議庭依前
    揭規定，經評議結果，裁定改由受命法官獨任行簡式審判程
    序，先予敘明。
二、上揭事實，業據被告甲○○迭於警、偵訊中及本院行準備程
    序與審理時均坦承不諱，且為警查獲時所採取之尿液，經送
    鑑驗結果，確呈可待因、嗎啡陽性反應，此有應受尿液採驗
    人尿液檢體採集送驗紀錄表及詮昕科技股份有限公司97年10
    月15日所出具之濫用藥物尿液檢驗報告各1紙附卷可稽，應
    認被告之自白應與事實相符，洵堪採信。次按毒品危害防制
    條例於92年7月9日修正公布，自93年1月9日施行，其中第20
    條、第23條將施用毒品之刑事處遇程序，區分為「初犯」及
    「5年內再犯」、「5年後再犯」。依其立法理由之說明：「
    初犯」，經觀察、勒戒或強制戒治後，應為不起訴處分或不
    付審理之裁定；經觀察、勒戒或強制戒治執行完畢釋放後，
    「5年內再犯」者，因其再犯率甚高，原實施之觀察、勒戒
    及強制戒治既已無法收其實效，爰依法追訴或裁定交付審理
    。至於經觀察、勒戒或強制戒治執行完畢釋放後，「5年後
    再犯」者，前所實施之觀察、勒戒或強制戒治已足以遮斷其
    施用毒品之毒癮，為期自新及協助其斷除毒癮，仍適用「初
    犯」規定，先經觀察、勒戒或強制戒治之程序。從而依修正
    後之規定，僅限於「初犯」及「5年後再犯」2種情形，始應
    先經觀察、勒戒或強制戒治程序。倘被告於5年內已再犯，
    經依法追訴處罰，縱其第3次（或第3次以上）再度施用毒品
    之時間，在初犯經觀察、勒戒或強制戒治執行完畢釋放5年
    以後，已不合於「5年後再犯」之規定，且因已於「5年內再
    犯」，顯見其再犯率甚高，原實施觀察、勒戒或強制戒治，
    已無法收其實效，即應依該條例第10條處罰（最高法院95年
    度第7次刑事庭會議決議）。查本件被告曾前因施用毒品案
    件，經本院以89年度毒聲字第2636號裁定送觀察、勒戒後，
    認有繼續施用毒傾向，再經本院以89年度毒聲字第3252號裁
    定令入戒治處所施以強制戒治1年，因執行成效良好認無繼
    續戒治必要，由本院以89年度毒聲字第5547號裁定停止戒治
    ，所餘戒治期間並付保護管束，惟其於保護管束期間違反保
     護管束應遵守事項情節重大，再由本院以90年度毒聲字第1
    077號裁定撤銷停止戒治，令入戒治處所施以殘餘期間之強
    制戒治，迄於90年12月2日執行完畢釋放。再於94年間因連
    續施用第一級毒品、連續施用第二級毒品案件，經臺灣高等
    法院臺中分院以94年度上訴字第225號判決分別判處有期徒
    刑1年、8月，應執行有期徒刑1年6月確定（業已執行完畢）
    等情，有臺灣高等法院被告前案紀錄表及臺灣彰化地方法院
    檢察署刑案資料查註紀錄表各1份在卷足憑，而被告本件施
    用第一級毒品之犯行，雖係在前次強制戒治執行完畢5年後
    所犯，惟被告於上開強制戒治執行完畢5年內，曾因施用毒
    品案件經法院宣示判決並確定，已詳述如前，顯見其並非於
    強制戒治執行完畢後5年內均無任何施用毒品之犯行，則依
    前揭決議，被告所為本件施用第一級毒品之犯行，已無「初
    犯」規定之適用，自毋須再重新施予觀察、勒戒或強制戒治
    之處遇程序，而應依毒品危害防制條例第23條第2項規定，
    直接訴追處罰。綜上所述，本件犯罪事證已臻明確，被告前
    開犯行確堪認定，應予依法論科。
三、核被告所為，係犯毒品危害防制條例第10條第1項之施用第
    一級毒品罪。被告為施用毒品而持有第一級毒品，其持有之
    低度行為應為施用之高度行為所吸收，不另論罪。再查被告
    曾因連續施用第一級毒品、連續施用第二級毒品案件，經臺
    灣高等法院臺中分院以94年度上訴字第225號判決分別判處
    有期徒刑1年、8月，應執行有期徒刑1年6月確定；因連續竊
    盜、搶奪案件，經本院以94年度訴字第2035號判決分別判處
    有期徒刑7月、5月，應執行有期徒刑11月確定；因連續毀越
    安全設備竊盜案件，經本院以95年度易字第354號判決判處
    有期徒刑10月確定；因幫助詐欺案件，經本院以95年度彰簡
    字第567號判決判處有期徒刑3月，如易科罰金，以銀元300
    元折算1日確定。上開分別確定之數罪嗣經合併定其應執行
    刑為有期徒刑3年4月，再經本院以96度聲減字第593號裁定
    分別減刑，並定應執行刑為有期徒刑1年8月，如易科罰金，
    以銀元300元即新臺幣900元折算1日確定，經送監執行，於
    96年7月28日縮刑期滿執行完畢等情，有臺灣彰化地方法院
    檢察署刑案資料查註紀錄表及臺灣高等法院被告前案紀錄表
    各1份附卷可稽，被告於受有期徒刑之執行完畢後，5年內故
    意再犯有期徒刑以上之罪，為累犯，應依刑法第47條第1項
    之規定，加重其刑。爰審酌被告前有施用毒品之不良素行，
    歷經強制戒治之執行程序後，仍未能徹底戒絕毒品，顯見其
    意志不堅，惟念其施用毒品乃自戕一己之身體健康，尚未危
    害他人，且犯後坦承犯行，暨其施用毒品之犯罪動機、目的
    、手段及其智識程度、生活狀況等一切情狀，量處如主文所
    示之刑。
據上論斷，應依刑事訴訟法第273條之1第1項、第299條第1項前
段，毒品危害防制條例第10條第1項、第23條第2項，刑法第11條
前段、第47條第1項，判決如主文。
本案經檢察官謝雨青到庭執行職務。
中    華    民    國    97    年    7     月    1     日
                  刑事第七庭  法  官  羅  永  安
以上正本證明與原本無異。
如不服本判決，應於判決送達後10日內，向本院提出上訴書狀，
上訴書狀應「敘述具體上訴理由」，並按他造當事人之人數附繕
本。「切勿逕送上級法院」。
中    華    民    國    97    年    7     月    1     日
                              書記官  魏  嘉  信
附錄本案論罪科刑法條全文：
毒品危害防制條例第10條
施用第一級毒品者，處6月以上5年以下有期徒刑。
施用第二級毒品者，處3年以下有期徒刑。


司法院資訊處製作；財團法人民間司法改革基金會備份。
